【裁判字號】    99,易,3855
【裁判日期】    991231
【裁判案由】    收受贓物
【裁判全文】
臺灣臺中地方法院刑事判決              99年度易字第3855號
公  訴  人  臺灣臺中地方法院檢察署檢察官
被      告  盧品豪
            彭勝吉
上列被告等因贓物案件，經檢察官提起公訴（99年度偵字第2495
9號、99年度偵緝字第1689號），本院判決如下：
    主    文
盧品豪、彭勝吉收受贓物，均累犯，各處拘役肆拾日，如易科罰
金，均以新臺幣壹仟元折算壹日。
    犯罪事實
一、盧品豪前於民國97年因詐欺案件，經本院分別以97年度中簡
    字第3816號及97年度易字第765 號判決判處有期徒刑3 月、
    3 月確定，再經本院以98年度聲字第354 號裁定定應執行刑
    為有期徒刑5 月確定，於97年10月16日入監執行，於98年3
    月15日縮刑期滿執行完畢；彭勝吉曾於89年間因恐嚇取財案
    件，經臺灣高等法院臺中分院以90年度上易字第1507號判決
    判處有期徒刑4 年2 月確定，於90年12月14日入監執行，於
    94年7 月27日縮短刑期假釋出監並付保護管束，於94年11月
    10日保護管束期滿，假釋未經撤銷視為執行完畢。詎均不知
    悔改，盧品豪明知姓名年籍均不詳之成年男子，於99年1 月
    下旬至2 月上旬間某日，在臺中市○○路市場所交付之廠牌
    UTEC牌、B550型、序號000000000000000 號黑色行動電話1
    支（下稱UT EC 牌行動電話，該行動電話係林昆進所有，於
    99年1 月14日下午2 時許，在臺中市○○區○○路1 段37巷
    11弄4 號住處內遭魏考章所竊，魏考章所犯竊盜部分業經本
    院以99年度訴字第3286號判決判處有期徒刑6 月在案），係
    屬來源不明之贓物，竟仍基於收受贓物之犯意，自該姓名年
    籍均不詳之成年男子處收受該支行動電話，並隨即於99年2
    月上旬某日間，將上開行動電話攜至改制前之臺中縣神岡鄉
    ○○村○○路194 號彭勝吉之住處內，而彭勝吉亦明知UTEC
    牌行動電話係屬來路不明之贓物，仍基於收受贓物之犯意，
    原欲以新臺幣（下同）1,000 元之代價，向盧品豪購買該UT
    EC牌行動電話，因盧品豪要求以2,000 元變賣，2 人因而未
    能達成共識，故盧品豪遂將UTEC牌行動電話交付予彭勝吉試
    用而收受之。嗣因林昆進發覺住處遭竊而報警究辦，再經警
    調閱UTEC牌行動電話之序號000000000000000 號，查悉彭勝
    吉以門號000000000 0 號搭配該行動電話使用，始循線查獲
    彭勝吉、盧品豪而查悉上情。
二、案經臺中市警察局第五分局報請臺灣臺中地方法院檢察署檢
    察官偵查起訴。
    理    由
壹、程序方面
一、按被告以外之人（包括證人、鑑定人、告訴人、被害人及共
    同被告等）於審判外之陳述雖不符刑事訴訟法第159 條之1
    至之4 等4 條之規定，而經當事人於審判程序同意作為證據
    ，法院審酌該言詞陳述或書面陳述作成時之情況，認為適當
    者，亦得為證據；當事人、代理人或辯護人於法院調查證據
    時，知有刑事訴訟法第159 條第1 項不得為證據之情形，而
    未於言詞辯論終結前聲明異議者，視為有前項之同意，同法
    第159 條之5 定有明文。立法意旨在於傳聞證據未經當事人
    之反對詰問予以核實，原則上先予排除。惟若當事人已放棄
    反對詰問權，於審判程序中表明同意該等傳聞證據可作為證
    據；或於言詞辯論終結前未聲明異議，基於尊重當事人對傳
    聞證據之處分權，及證據資料愈豐富，愈有助於真實發見之
    理念，且強化言詞辯論主義，使訴訟程序得以順暢進行，上
    開傳聞證據亦均具有證據能力。查本案判決以下所引用被告
    以外之人於審判外之言詞或書面陳述，對被告盧品豪、彭勝
    吉而言，性質上屬傳聞證據，惟被告2 人於本院審理時表示
    就檢察官所提之證據方法同意作為證據使用等語（見本院卷
    第27頁背面），另被告2 人及檢察官於本院審理中調查證據
    時，知有刑事訴訟法第159 條第1 項不得為證據之情形，未
    於言詞辯論終結前聲明異議（見本院卷第27頁背面、第28頁
    ），且本院審認上開證據作成時之情況，應無違法取證或不
    當情事，與本案待證事實間復具有相當之關聯性，以之作為
    證據應屬適當，依刑事訴訟法第159 條之5 規定，自有證據
    能力。
二、又傳聞法則乃對於被告以外之人於審判外之言詞或書面陳述
    而為之規範，本案判決以下所引用之非供述證據，無刑事訴
    訟法第159 條第1 項規定傳聞法則之適用，經本院於審理時
    依法踐行調查證據程序，檢察官及被告2 人均不爭執各該證
    據之證據能力，且與本案待證事實具有自然之關聯性，亦查
    無依法應排除其證據能力之情形，依法自得作為證據。
貳、實體方面：
一、訊據被告盧品豪固坦承有於99年1 月下旬至2 月上旬間某日
    ，在臺中市○○路市場，自姓名年籍均不詳之成年男子處，
    收受UTEC牌行動電話1 支，並隨即於99年2 月上旬某日間，
    將上開行動電話攜至改制前之臺中縣神岡鄉○○村○○路19
    4 號被告彭勝吉住處內，原欲以2,000 元之代價賣予被告彭
    勝吉，惟因被告彭勝吉僅願以1,000 元之代價買受，故先將
    UTEC牌行動電話交付予被告彭勝吉試用等情；而被告彭勝吉
    亦坦承有於99年2 月上旬某日間，在改制前之臺中縣神岡鄉
    ○○村○○路194 號住處內，以上開方式自被告盧品豪處收
    受UTEC牌行動電話1 支之事實，惟均矢口否認有何收受贓物
    之犯行，被告盧品豪辯稱：臺中市○○路市場都是這樣賣的
    ，其係以300 元購入，伊不知道UTEC牌行動電話是贓物，也
    不知道該行動電話是來源不明的云云，被告彭勝吉則辯稱：
    伊與被告盧品豪並不熟，該行動電話是被告盧品豪與伊朋友
    張啟財去伊那裡，從被告盧品豪身上拿出來的，因張啟財保
    證手機沒有問題，所以才收受該行動電話，當時沒有想那麼
    多，如果知道係贓物就不會搭配自己的門號使用云云。惟查
    ：
  (一)被告盧品豪自姓名年籍均不詳之成年男子處，所收受之上開
    UTEC牌行動電話1 支，確係被害人林昆進所有，並於99年1
    月14日下午2 時許，在臺中市○○區○○路1 段37巷11弄4
    號住處內，遭另案被告魏考章所竊取之事實，業據證人即被
    害人林昆進於警詢時及另案被告魏考章於偵查中證述綦詳（
    見警卷第1 頁至第3 頁、99年度偵緝字第1689號卷第52、54
    頁），復有內政部警政署刑事警察局99年4 月6 日刑紋字第
    0990039042號鑑驗書、指紋卡片、刑事案件證物採驗紀錄表
    各1 紙附卷可稽（見警卷第6 頁至第7 頁背面），另被害人
    林昆進發覺住處遭竊而報警究辦後，經警調閱UTEC牌行動電
    話之序號000000000000000 號，查悉被告彭勝吉以門號0000
    000000號搭配該行動電話使用，始循線查獲被告彭勝吉、盧
    品豪等情，亦據證人即被告彭勝吉之姪子彭智揚於警詢時證
    述明確（見警卷第4 頁），復有序號000000000000000 號之
    通聯調閱查詢單1 份在卷可憑（見警卷第14頁），並有被告
    彭勝吉於偵查中所交出經檢察官扣案之上開UTEC牌行動電話
    1 支可資佐證，堪認被告盧品豪自姓名年籍均不詳之成年男
    子處及被告彭勝吉自被告盧品豪處所收受之上開UTEC牌行動
    電話1 支確係被害人林昆進所遭竊之贓物無訛。
  (二)被告盧品豪、彭勝吉雖分別以前開情詞置辯，惟按刑法第34
    9 條第1 項收受贓物罪之成立，以行為人具有故意為其成立
    要件，至故意包括直接故意與間接故意，即對贓物有不確定
    之認識而仍收受之，亦應成立收受贓物罪，如不相識者，未
    合理交待來源而交付物品，因其所付之物品來源不明，心疑
    其為贓物而予以收受，即應成立收受贓物罪。本案被告盧品
    豪於本院審理時先供稱：伊知道是來路不明的手機等語（見
    本院卷第27頁），嗣又改稱：伊手機賣給彭勝吉的時候，不
    知道是贓物，但該手機是沒有來源的，伊不知道手機是誰所
    有，該手機本來打算自己使用，因彭勝吉喜歡就讓他挑，是
    在買完之後1 星期內將手機拿給彭勝吉的等語（見本院卷第
    27、29頁）；而被告彭勝吉於本院審理時亦供稱：伊沒有問
    盧品豪說手機是不是他的，盧品豪也沒有說手機是他的等語
    （見本院卷第29頁），另證人張啟財於偵查中亦證述：伊沒
    有跟彭勝吉談到手機來源的問題，盧品豪也沒有說手機如何
    來的，彭勝吉也沒有問手機如何來的等語（見99年度偵緝字
    第1689號卷第21頁），是依上開被告盧品豪、彭勝吉及證人
    張啟財所述，被告盧品豪及彭勝吉收受上開UTEC牌行動電話
    時，均未詳加查問該行動電話之來源，而被告盧品豪與姓名
    年籍均不詳之成年男子既非熟識，若本為供己所用，為擔保
    所收受之行動電話來源之正當性以免陷己入罪，其在收受上
    開UTEC牌行動電話時，理應詳加檢視該UTEC牌行動電話之來
    源證明等資料，以免收受來路不明之行動電話，惟被告盧品
    豪並未向姓名年籍均不詳之成年男子探詢或索取該UTEC牌行
    動電話之相關證明文件，且若被告盧品豪收受上開UTEC牌行
    動電話本係供己所用，又何須在收受UTEC牌行動電話後之1
    星期內，即將該行動電話出售予被告彭勝吉，且交付予被告
    彭勝吉上開UTEC牌行動電話時亦未告知該行動電話之來源，
    是被告盧品豪自姓名年籍均不詳之成年男子處收受上開UTEC
    牌行動電話，並未索取該行動電話之相關證明文件及書面資
    料，以擔保所收受行動電話來源之正當性，足徵被告盧品豪
    於收受上開行動電話時，確有贓物之認識無訛，是被告盧品
    豪前開所辯不知該行動電話係贓物云云，無非係卸責之詞，
    自不足採信。另被告盧品豪雖於本院審理時供稱：該UTEC牌
    行動電話係其以300 元之代價，在臺中市○○路市場所購入
    等語，然此部分事實除被告盧品豪於本院審理時之自白外，
    尚乏其他證據足資佐證，依罪疑唯輕原則，自應為被告盧品
    豪有利之認定。
  (三)又我國並未禁止二手物品之交易買賣，然鑑於此類交易金額
    非鉅，買受者多僅就產品外觀之新舊、有無損壞及功能是否
    故障等進行估價，出賣人亦無須負擔產品維修、保固或更換
    瑕疵品等售後服務，性質上屬於一次性之交易活動，且買受
    人並無足夠能力得以針對出賣人身分、產品來源等進行確實
    之徵信，故有採取出具「讓渡書」、「切結書」、「買賣契
    約書」之方式進行交易者，即由出賣人以書面聲明交易標的
    之來源正當且非盜贓等事項，作為雙方權利義務之憑據，此
    乃一般民間二手（中古）交易之常態，為眾所週知之情事。
    依被告彭勝吉及證人張啟財上開所述，被告彭勝吉收受上開
    UTEC牌行動電話時，並未詢問該行動電話之來源，而被告盧
    品豪亦未告知該行動電話之來源，證人張啟財亦未與被告彭
    勝吉談及該行動電話來源之問題，已如前述，且被告盧品豪
    復未提出任何相關文件及書面資料，足以擔保交易標的之來
    源正當而非盜贓所得之物等事項，則依一般社會通念，亦足
    令人心疑其所售之物品係屬贓物。而本案被告彭勝吉自初次
    見面之被告盧品豪處收受該UTEC牌行動電話，並未探詢或查
    詢該UTEC牌行動電話之來源等資訊，復未令被告盧品豪提出
    該UTEC牌行動電話之相關證明文件或令其出具書面資料，以
    擔保所收受行動電話來源之正當性，且證人張啟財亦未向被
    告彭勝吉擔保該UTEC牌行動電話之正當來源性，此皆與一般
    二手物品之交易常規不符，被告彭勝吉主觀上亦應具有收受
    贓物之不法犯意甚明，是被告彭勝吉前開所辯不知該行動電
    話係贓物云云，亦係卸責之詞，不足採信。至於被告彭勝吉
    上開所辯如果知道係贓物就不會搭配自己的門號使用乙節，
    惟被告彭勝吉收受贓物後要如何使用該贓物，乃收受贓物後
    之處分行為，與被告彭勝吉上開收受贓物之犯行，並無絕對
    必然之關係，自不足為被告彭勝吉有利之認定。
  (四)綜上所述，本案事證明確，被告盧品豪、彭勝吉收受贓物之
    犯行，均洵堪認定，均應依法論科。
二、核被告盧品豪、彭勝吉所為，均係犯刑法第349 條第1 項之
    收受贓物罪。又被告盧品豪前於97年因詐欺案件，經本院分
    別以97年度中簡字第3816號及97年度易字第765 號判決判處
    有期徒刑3 月、3 月確定，再經本院以98年度聲字第354 號
    裁定定應執行刑為有期徒刑5 月確定，於97年10月16日入監
    執行，於98年3 月15日縮刑期滿執行完畢；彭勝吉曾於89年
    間因恐嚇取財案件，經臺灣高等法院臺中分院以90年度上易
    字第1507號判決判處有期徒刑4 年2 月確定，於90年12月14
    日入監執行，於94年7 月27日縮短刑期假釋出監並付保護管
    束，於94年11月10日保護管束期滿，假釋未經撤銷視為執行
    完畢乙節，有被告2 人之臺灣高等法院被告前案紀錄表各1
    份在卷可按，其等受徒刑之執行完畢後，5 年以內故意再犯
    有期徒刑以上之本罪，皆為累犯，均應依刑法第47條第1 項
    規定，加重其刑。爰審酌被告2 人收受他人竊盜所得之行動
    電話，助長犯罪風氣，並使被害人財產回復益增困難，損害
    因而延伸、擴大，所為自屬不該，且犯後飾詞否認犯行，難
    認有悔悟之心，及被害人所受之損害非鉅等一切情狀，各量
    處如主文所示之刑，復參酌本件犯罪情節，被告2 人之智識
    程度及經濟狀況等情，均諭知以1,000 元折算1 日之易科罰
    金折算標準，以資懲儆。
據上論斷，應依刑事訴訟法第284 條之1 、第299 條第1 項前段
，刑法第349 條第1 項、第47條第1 項、第41條第1 項前段，刑
法施行法第1 條之1 ，判決如主文。
本案經檢察官康淑芳到庭執行職務。
中    華    民    國    99    年    12    月    31    日
                  刑事第十六庭  法  官  陳玉聰
以上正本證明與原本無異。
如不服本判決，應於收受送達後10日內向本院提出上訴書狀（應
敘述具體理由並附繕本）。上訴書狀如未敘述理由，應於上訴期
間屆滿後20日內補提理由書於本院。
                                書記官  何俞瑩
中    華    民    國    99    年    12    月    31    日
附錄本判決論罪科刑之法條：
刑法第349條第1項
收受贓物者，處3 年以下有期徒刑、拘役或5 百元以下罰金。

司法院資訊處製作；財團法人民間司法改革基金會備份。
